臺灣桃園地方法院民事判決　九十年重訴字第二三二號
　　原　　　告　　丙○○
　　複　代理人　　乙○○
　　被　　　告　　甲○○
右當事人間因侵權行為，請求損害賠償事件經刑事庭移送前來，本院判決如左：
    主    文
被告應給付原告新台幣伍佰柒拾捌萬貳仟伍佰貳拾柒元及自民國九十年四月二十日起
至清償日止，按年息百分之五計算之利息。
原告其餘之訴駁回。
訴訟費用由被告負擔三分之一，餘由原告負擔。
本判決原告勝訴部分於原告以新臺幣壹佰玖拾參萬元供擔保後，得假執行。
原告其餘假執行之聲請駁回。
    事    實
甲、原告方面：
壹、聲明：被告應給付原告新台幣（下同）一千七百零九萬三千二百六十一元正，及
          自起訴狀繕本送達之翌日（即民國【下同）九十年四月二十日】起至清償
          日止，按週年利率百分之五計算利息。訴訟費用由被告負擔。願供擔保請
          求宣告假執行。
貳、陳述：
一、緣被告甲○○係任職於桃園市○○里○○路金富交通股份有限公司（下稱金富公
    司）營業連結車之司機，為從事駕駛業務之人，於八十九年七月五日下午二時四
    十分許駕駛車號ＮＲ－八九八號聯結車因過失衝撞原告丙○○所駕駛車號ＥＢ－
    九六五六號自小客車致原告丙○○受有車損及左腿嚴重開放性骨折併大腿截肢之
    重傷害，前開事實經台灣桃園地方法院檢察署八十九年度偵字第一一四八三號第
    一０七０五號偵結提起公訴並經台灣高等法院九十年度交上易字第一二九號刑事
    判決確定在案。因此，本件被告甲○○駕駛車輛因過失不法侵害原告之身體受有
    身體及精神之損害，自應負損害賠償之責任，惟被告肇事後屢經催告竟仍置之不
    理，且有積極脫產之行為，為保障原告之權利，原告實有起訴請求之必要。
二、查原告因前揭之侵權行為、致身體受有截肢之傷害爰依法請求被告應負如下之
　　損害賠償責任：
（一）醫療費用部分：原告丙○○因傷共支付醫療費用三十萬三千元。
（二）勞動能力減少之損害部分：原告退休前之平均每月薪資可達八萬元，車禍後須
      接受強迫退休，原預計可升任至上校後始辦理退伍，可工作至五十三歲，尚有
      八年之工作年齡，強迫退休雖可領有每月三萬三千二百二十一元之退休俸，但
      與未退休時領有八萬元之差額為四萬六千七百七十九元，原可領至五十三歲共
      八年，計四百四十九萬七百八十四元正。
（三）增加生活支出部分：原告因車禍截肢致生活起居生活不便，需僱用特別看護工
      照料，每月二萬元，共三十一年（算至七十五歲）共計七百四十四萬元正。又
      原告因車禍受傷截肢行動困難，醫生囑咐，需使用義肢，將來並須按期換裝，
      義肢裝置費每次三十萬元共六次（算至七十五歲每次五至六年）共一百八十萬
      元，二者共計九百二十四萬元。
（四）精神慰藉金部份：原告丙○○任職永春高中主任教官，任職期間兢兢業業戮力
      從公，為國舉才不遺餘力，本次事故即因推薦校內優秀應屆畢業女同學陪同參
      加軍事院校聯招考試而遭受截肢之重大創傷，而原告丙○○個人之薪資、職位
      受國家保障，不虞匱乏，並享有一定之社會地位，未來更可能因表現優異獲晉
      升上校、將軍，且擁有美好幸福之家庭生活，又依軍中年資，原告丙○○不數
      年即可聲請退休轉任他職開闢個人生涯第二春，惟突受此橫禍並受截肢之苦，
      以致個人軍旅生涯中斷，原來之生涯規劃灰飛湮滅，未來工作上除須接受強迫
      退休外，只能鬱鬱接受乖張命運，無語問天，社會地位可謂天曩。且由於個人
      行動不便，生活起居及出入往來自由皆受限制，個人之家庭幸福亦受嚴重之打
      擊，又需接受專人看護，精神與肉體之創傷與心理所受之痛苦實非筆墨所能形
      容。又被告於事發後推諉塞責，從未過問原告之傷勢，遑論探視慰問以示負責
      ，職事，原告丙○○請求被告應給付五百萬元正，聊資慰藉。
（五）綜以上所述，被告原應給付一千九百零三萬三千七百八十四元正予原告，惟原
      告已分別自華南產物保險公司獲得第三責任險理賠一百二十萬元，自明台產物
      保險公司獲得強制責任險理賠七十四萬五百二十三元正，二者共計一百九十四
      萬五百二十三元正，原告爰於被告應支付予原告之增加生活支出部分中扣除，
      故被告應給付原告共計一千七百零九萬三千二百六十一元。
參、證據：提出診斷證明書影本、收據明細影本、薪資表、裝設義肢之費用估計單、
    　　　殘廢證明書、國軍退除役官兵俸金發放通知單各乙份為證物。
乙、被告方面：被告甲○○未於言詞辯論期日到場，亦未提出書狀作何聲明或陳述。
丙、本院依職權調閱台灣桃園地方法院檢察署九十年度執字第二六六五號刑事卷宗。
    理　　由
一、本件原告起訴時請求判決「被告應給付原告二千七百一十四萬一千二百元，及自
    起訴狀繕本送達之翌日起至清償日止，按年息百分之五計算之利息」，繼於本院
    審理中減縮聲明為「被告應給付原告一千七百零九萬三千二百六十一元，及自起
    訴狀繕本送達之翌日起至清償日止按年息百分之五計算之利息」，此係減縮應受
    判決事項之聲明，核與民事訴訟法第二百五十五條第一項第三款之規定相符，應
    予准許，合先敘明。
二、被告甲○○未於言詞辯論期日到場，核無民事訴訟法第三百八十六條各款所列情
    形，爰依原告之聲請，由其一造辯論而為判決。
三、本件原告起訴主張：被告甲○○係任職於桃園縣桃園市○○里○○路九一０號金
    富公司之司機，為從事駕車載運貨物業務之人，明知其僅具有普通聯結車駕駛執
    照，並未考領有營業聯結車駕駛執照，竟於八十九年七月五日下午二時四十分許
    ，無照駕駛駕駛車牌號碼ＮＲ－八九八號營業聯結車載運廢棄土，搭載其友人林
    秋容沿國道一號公路，由北往南行駛，行經該路段南下四十八點五公里處外側車
    道，本應注意車前狀況，並隨時採取必要之安全措施，以避免危險之發生，而依
    當時情況，又非不能注意及此，詎其竟疏於注意車前狀況，未與前車保持隨時得
    停煞之安全距離，致追撞前方因塞車而在該處等候下國道一號南崁交流道，由訴
    外人蔡義和所駕駛搭載乘客李曹素珠之車號ＧＰ－九四九號營業計程車，致該計
    程車遭衝撞後，而偏離外側車道，復因該聯結車車速過快，而再往前衝撞在該處
    等候下交流道，由原告所駕駛車號ＥＢ－九六五六號自用小客車，導致原告人車
    壓在該聯結車車頭下方後，聯結車又繼續拖行追撞亦在該處等候下交流道，由訴
    外人胡志明所駕駛車號ＫＪ－二七三號曳引車後始停住，而胡志明所駕駛上開曳
    引車，則因受此衝力，向前衝撞在該處等候下交流道，由訴外人張信關所駕駛車
    號ＣＸ－三二四七號自用小客車，而張信關所駕駛上開自用小客車又向前衝撞在
    該處等候下交流道，由王春發所駕駛車號ＢＭ－九三三三號自用小客車，而王春
    發所駕駛自用小客車又向前衝撞在該處等候下交流道，由裘兔昇所駕駛車號ＣＯ
    －九三００號自用小客車，始行停住。因而致原告受有左腿嚴重開放性骨折併大
    腿截肢之重傷害。案經原告提出業務過失重傷害告訴，刑事部分經本院八十九年
    度交易字第五四０號判處有期徒刑十月，嗣經台灣高等法院於九十年五月三十一
    日上訴駁回確定，業據其提出刑事判決書乙份為證，並經本院依職權調取九十年
    度執字第二六六五號刑事卷宗核閱無訛，自堪信原告主張之事實為真實。
四、按故意或過失不法侵害他人之權利者，負損害賠償責任；不法侵害他人之身體或
    健康者，對於被害人因此喪失或減少勞動能力，或增加生活上之需要時，應負損
    害賠償責任；及不法侵害他人之身體、健康、名譽、自由、信用、隱私、貞操或
    不法侵害其他人格法益而情節重大者，被害人雖非財產上之損害，亦得請求賠償
    相當之金額，此民法第一百八十四條第一項前段、第一百九十三條、第一百九十
    五條第一項均定有明文。被告甲○○因過失傷害原告，自應賠償原告因此所生之
    損害，故茲將原告請求被告賠償費用，分述為次：
（一）醫藥費用部分：原告主張其因受傷所支出之醫藥費用三十萬三千元，有收據影
      本在卷可稽，於法有據，應准許之。
（二）減少勞動能力之損害賠償部分：原告退休前之平均每月薪資可達八萬元正，車
      禍後須接受強迫退休，原預計可升任至上校後始辦理退伍，可工作至五十三歲
      ，尚有八年之工作年齡，強迫退休雖可領有每月三萬三千二百二十一元之退休
      俸，但與未退休時領有八萬元之差額為四萬六千七百七十九元，原可領至五十
      三歲共八年九十六個月，依月別單利5/12 %複式霍夫曼公式，扣除中間利息，
      原告得請求三百六十二萬零五十元[計算式︰46779（每月減少之金額）
      x80.00000000（霍夫曼係數）=0000000（元以下四捨五入），逾此部分之請求
      無理由，應予駁回。
（三）增加生活費用部分：原告因車禍受傷而截肢行動困難，須使用義肢，將來按期
      換裝，義肢裝置費每次三十萬元，尚需換裝六次，需要一百八十萬元，此有估
      價單在卷可稽，原告此部分主張，尚屬有據，應予准許。此外，原告主張因截
      肢，生活起居不便，需要特別看護工照料，每月二萬元，共計三十一年，共計
      七百四十四萬元，原告雖因受傷截肢，然業經換裝義肢，雖然行動尚有不便，
      但各項生活起居尚可自理，顯無聘任特別看護工之必要，原告此部分之請求，
      顯無理由，不應准許。
（四）精神慰撫金部分：本院審酌原告原任職高中主任教官，個人之薪資、職位受國
      家保障，不虞匱乏，並享有一定之社會地位，未來更可能因表現優異獲晉升上
      校、將軍，且擁有美好幸福之家庭生活，惟突受此橫禍並受截肢之苦，以致個
      人軍旅生涯中斷，原來之生涯規劃灰飛湮滅，未來工作上除須接受強迫退休，
      且由於個人行動不便，生活起居及出入往來自由皆受限制，個人之家庭幸福亦
      受嚴重之打擊等情，原告得請求二百萬元之精神慰撫金，堪屬合理，逾此部分
      之請求，應予駁回。
五、綜上所述，總計原告得請求之金額為七百七十二萬三千零五十元，惟因原告自認
    已領取自華南產物保險公司獲得第三責任險理賠一百二十萬元及自明台產物保險
    公司獲得強制責任險理賠七十四萬五百二十三元，二者共計一百九十四萬零五百
    二十三元，又依據強制汽車責任保險法第三十條：「保險人依本法規定給付之保
    險金，視為加害人或被保險人損害賠償金額之一部分，加害人或被保險人受賠償
    請求時，得扣除之。」之規定，即原告上述所得請求之金額應扣除上述已付之保
    險金一百九十四萬零五百二十三元，故本件原告得請求之賠償金為五百七十八萬
    二千五百二十七元。
六、從而，原告基於侵權行為之損害賠償請求權，請求被告賠償原告五百七十八萬二
    千五百二十七元及自起訴狀繕本送達之翌日起（即九十年四月二十日）至清償日
    止依法定利率計算之遲延利息部分，洵屬正當，應予准許。原告逾此部分所為之
    請求，為無理由，應予駁回。
七、原告陳明願供擔保聲請宣告假執行，經核原告勝訴部分，合於法律規定，爰酌定
    相當擔保金額宣告之；其餘假執行之聲請，因訴之駁回而失所附麗，不予准許。
據上論結，本件原告之訴為一部有理由，一部無理由，依民事訴訟法第七十九條但書
、第三百九十條第二項，判決如主文。
中　　　華　　　民　　　國　　九十一　　　年　　　三　　月　　    八　　日
                                臺灣桃園地法院民事第一庭
~B法　　　官　張益銘
右為正本，係照原本作成。
如對本判決上訴，須於判決送達後廿日內向本院提出上訴狀
中　　　華　　　民　　　國　　九十一　　　年　　　三　　月　  　八　   日
~B法院書記官　卓清和
